【裁判字號】    89,訴,1182
【裁判日期】    900514
【裁判案由】    偽造文書等
【裁判全文】
臺灣臺北地方法院刑事判決                        八十九年度訴字第一一八二號
    公  訴  人  臺灣臺北地方法院檢察署檢察官
    被      告  乙○○
右列被告因偽造文書等案件，經檢察官聲請簡易判決處刑（八十八年度偵字第二二二
○一號），本院新店簡易庭認不宜以簡易判決處刑移送前來，本院依通常程序審理，
判決如左：
    主  文
乙○○共同偽造公印文，累犯，處有期徒刑陸月，如易科罰金，以參佰元折算壹日。
扣案如附表編號一至六所示之物及公印、公印文均沒收之。
    事  實
一、乙○○於民國八十四年間因懲治盜匪條例案件，經本院判處有期徒刑十月確定，
    於八十六年六月十一日因縮刑期滿執行完畢。乙○○因迭犯罪，為逃避警方之追
    緝，於民國八十六年六月下旬某日，透過撥打報紙分類廣告上所登載之電話號碼
    ，與真實姓名年籍不詳綽號「小林」之成年男子聯繫，乃與「小林」共同基於偽
    造公印文及偽造國民身分證之犯意聯絡，將其胞弟許文耀之年籍、住所、身分證
    統一編號等資料告知「小林」，復提供其本人照片，以新臺幣（下同）三萬元之
    代價由「小林」於不詳時地偽刻「內政部印」之公印一枚，並以該公印蓋用於國
    民身分證上而偽造「內政部」之公印文一枚，繼而偽造載明「許文耀」之年籍資
    料、住所及身分證統一編號（詳扣案偽造之許文耀身分證）之國民身分證一枚，
    足生損害於許文耀及戶政機關對於國民身分證核發之正確性。嗣於八十六年十二
    月十日，乙○○因竊盜案件經臺灣板橋地方法院以八十六年易字第六一九三號判
    處有期徒刑十月確定，於執行前逃逸，經臺灣板橋地方法院檢察署於八十七年五
    月二十二日發布通緝，為避免被緝獲，其乃基於行使偽造國民身分證及使公務員
    登載不實之概括犯意，於八十七年五月下旬某日，持上述偽造之「許文耀」國民
    身分證及提供其本人照片，前往臺中縣團管部辦理「許文耀」名義之退伍遺失證
    明書而行使之，以作為申請護照之用，使臺中縣團管部不知情之承辦人員將此不
    實事項登載於職務上所掌管之公文書並據以製作不實之「許文耀」退伍（證）遺
    失證明書一紙，足以生損害於許文耀及臺中縣團管部對於役政管理之正確性。乙
    ○○復承前概括犯意，將上述偽造之國民身分證、退伍遺失證明書及其本人照片
    交付設於臺北市○○○路○段一０六號六樓之一之不知情之甲○○○○職員，代
    向外交部申請「許文耀」名義之中華民國護照，俟護照核發後再向內政部警政署
    入出境管理局（下稱境管局）申請「許文耀」名義之香港特別行政區多次入境許
    可證及臺灣居民往來大陸通行證，使外交部及境管局之承辦人員，將此不實之事
    項登載並據以製作不實之「許文耀」中華民國護照、香港特別行政區多次入境許
    可證及臺灣居民往來大陸通行證各一枚，其後乙○○於八十六年十二月十日，因
    竊盜案件經臺灣板橋地方法院以八十六年易字第六一九三號判處有期徒刑十月確
    定，於執行前逃逸，經臺灣板橋地方法院檢察署於八十七年五月二十二日發布通
    緝，其乃先後於八十七年六月十日、七月五日出境時，及同年六月二十二日、七
    月十日入境時持前開護照交予境管局簽證，使境管局不知情之承辦人員將此不實
    事項登載於職務上所掌管入出境之公文書，均足生損害於外交部對於護照管理、
    內政部警政署入出境管理局對於入出境管理之正確性、國家安全及許文耀。嗣於
    同年十二月八日下午三時三十分許（起訴書誤繕為同年十二月九日），經警循線
    在臺北縣中和市○○路八十五巷二弄十二號查獲，並扣得如附表編號一至五所示
    之物，而悉上情。
二、案經臺灣臺北地方法院檢察署檢察官自動檢舉偵查起訴。
    理  由
一、訊據被告乙○○對於右揭事實，迭於警、偵訊及本院審理時坦承不諱，復有內政
    部警政署入出境管理局八十八年七月二十三日（八八）境信昌字第四六五五九號
    函附出入境紀錄資料一份在卷可憑，並有如附表編號一至五所示之物扣案可資佐
    證，被告之自白與事實相符。本件事證明確，被告犯行堪以認定，應依法論科。
二、按國民身分證屬於品行能力相類證書之一種，國民身分證上之「內政部印」則為
    表示內政部公署之公印文。查被告與真實姓名年籍不詳之綽號「小林」之成年男
    子基於共同犯意之聯絡，以偽造上開公印文之方法，偽造「許文耀」名義之國民
    身分證，嗣由被告自行持該偽造之國民身分證向臺中縣團管部申請「許文耀」退
    伍（證）遺失證明書而行使之，使不知情而受理之公務員將許文耀遺失退伍證之
    不實之事項登載於其職務上掌管之公文書，再據以作成「許文耀」名義之退伍（
    證）遺失證明書；再交付上述偽造之國民身分證及之退伍（證）遺失證明書，委
    託不知情之旅行社職員向外交部及境管局申請「許文耀」名義之中華民國護照、
    香港特別行政區多次入境許可證及臺灣居民往來大陸通行證，使不知情而受理之
    公務員將許文耀申請上開證照之不實事項登載於其職務上掌管之公文書，再據以
    作成各該證照。被告於八十六年十二月十日，因竊盜案件經臺灣板橋地方法院以
    八十六年易字第六一九三號判處有期徒刑十月確定，於執行前逃逸，經臺灣板橋
    地方法院檢察署於八十七年五月二十二日發布通緝，迄八十八年一月八日緝獲送
    監執行，此有臺灣高等法院檢察署刑案紀錄簡覆表附卷可稽，於因案通緝期間之
    八十七年六月十日、七月五日及同年六月二十二日、七月十日，未經境管局許可
    ，持前開不實之護照出入境，均足生損害於戶政機關、臺中縣團管部、外交部、
    境管局對於戶籍、役政、護照及入出境管理之正確性、國家安全及許文耀。核其
    所為各係犯刑法第二百十六條、第二百十二條之行使偽造特種文書罪、第二百十
    八條第一項之偽造公印文罪、第二百十四條之使公務員登載不實罪、違反國家安
    全法第三條第一項規定，應依同法第六條第一項之未經許可入出境罪論處。被告
    就上開偽造特種文書及偽造公印文之犯行與綽號「小林」之成年男子間，由被告
    提供其本人照片及許文耀之年籍身分資料並出資，再由「小林」偽造公印文進而
    偽造國民身分證，其二人有犯意聯絡及行為分擔，均為共同正犯。被告利用不知
    情之甲○○○○職員請領護照、香港特別行政區多次入境許可證及臺灣居民往來
    陸通行證，為間接正犯。偽造國民身分證後復加以行使，其偽造之低度行為應為
    行使之高度行為吸收，不另論罪。又被告偽造「內政部印」公印之行為，為偽造
    公印文之階段行為，不另論罪。又其先後多次行使偽造國民身分證、使公務員登
    載不實及未經許可入出境之犯行，時間緊接，方法相同，觸犯構成要件相同之罪
    名，顯係基於概括之犯意而為之，為連續犯，均應依刑法第五十六條之規定論以
    一罪，並加重其刑。其偽造公印文、連續行使偽造國民身分證、連續使公務員登
    載不實及連續未經許可入出境罪間，有方法、結果牽連關係，應從偽造公印文之
    重罪論處。被告於八十四年間因懲治盜匪條例案件，經本院判處有期徒刑十月確
    定，於八十六年六月十一日因縮刑期滿執行完畢，有臺灣高等法院檢察署刑案紀
    錄簡覆表在卷可按，其於五年以內再犯本件最重本刑為有期徒刑以上之罪，為累
    犯，應依刑法第四十七條規定，遞加重其刑。爰審酌被告犯罪之動機、目的、手
    段、智識程度、犯罪所生之損害、犯罪後坦承犯行等一切情狀，量處如主文所示
    之刑，並諭知易科罰金之折算標準。又扣案如附表編號一至五所示之證件及照片
    ，分別為被告所有供犯罪所用及因犯罪所得之物，業據被告供明在卷；如附表編
    號六所示之公印及公印文，為偽造之印章、印文，爰分別依刑法第三十八條第一
    項第二款、第三款及第二百十九條規定宣告沒收之。按被告犯罪後，刑法第四十
    一條業於九十年一月四日修正，同年月十日經總統公布施行，該條第一項規定：
    「犯最重本刑為五年以下有期徒刑以下之罪，而受六個月以下有期徒刑或拘役之
    宣告，因身體、教育、職業、家庭之關係或其他正當事由，執行顯有困難者，得
    以一元以上三元以下折算一日，易科罰金。但確因不執行所宣告之刑，難收矯正
    之效，或難以維持法秩序者，不在此限。」比較新舊法之結果，舊法並無更有利
    於被告，依刑法第二條第一項前段規定，應適用裁判時之新法，併此敘明。
據上論斷，應依刑事訴訟法第二百九十九條第一項前段，國家安全法第三條、第六條
第一項，刑法第二條第一項前段、第十一條前段、第二十八條、第二百十六條、第二
百十二條、第二百十八條第一項、第二百十四條、第五十五條、第四十七條、第四十
一條第一項、第二百十九條第一項、第三十八條第一項第三款，罰金罰鍰提高標準條
例第二條，判決如主文。
本案經檢察官戴文亮到庭執行職務
中    華    民    國      九十        年      五        月      十四    日
                                      臺灣臺北地方法院刑事第八庭
                                          法  官   張  筱  琪
右正本證明與原本無異。
如不服本判決，應於判決送達後十日內，向本院提出上訴狀。
                                          書記官   耿  鳳  君
中    華    民    國      九十        年      五      月        十五    日
國家安全法第三條
人民入出境，應向內政部警政署入出境管理局申請許可。未經許可者，不得入出境。
人民申請入出境，有左列情形之一者，得不予許可：
  一  經判處有期徒刑以上之刑確定尚未執行或執行未畢，或因案通緝中，或經司法
      或軍法機關限制出境者。
  二  有事實足認為有妨害國家安全或社會安定之重大嫌疑者。但曾於台灣地區設籍
      ，在民國三十八年以後未在大陸地區設籍，現居住於海外，而無事實足認為有
      恐怖或暴力之重大嫌疑者，不在此限。
  三  依其他法律限制或禁止入出境者。
前項不予許可，應以書面敘明理由，通知申請人，並附記不服之救濟程序。
內政部應聘請包括社會公正人士組成審查委員會，審核第二項第二款未經許可事項。
國家安全法第六條
違反第三條第一項規定未經許可入出境者，處三年以下有期徒刑﹑拘役或科或併科新
臺幣九萬元以下罰金。
無正當理由拒絕或逃避依第四條規定所實施之檢查者，處六月以下有期徒刑﹑拘役或
科或併科新臺幣一萬五千元以下罰金。
中華民國刑法第二百十二條
 (偽造變造特種文書罪)
偽造、變造護照、旅券、免許證、特許證及關於品行、能力服務或其他相
類之證書、介紹書，足以生損害於公眾或他人者，處一年以下有期徒刑、
拘役或三百元以下罰金。
中華民國刑法第二百十四條
 (使公務員登載不實罪)
明知為不實之事項，而使公務員登載於職務上所掌之公文書，足以生損害
於公眾或他人者，處三年以下有期徒刑、拘役或五百元以下罰金。
中華民國刑法第二百十六條
 (行使偽造變造或登載不實之文書罪)
行使第二百十條至第二百十五條之文書者，依偽造、變造文書或登載不實
事項或使登載不實事項之規定處斷。
附表：
   ┌───┬──────────────────────────────?
   │編號  │        名      稱      及      數      量                  ?
   ├───┼──────────────────────────────?
   │ 一   │ 偽造之「許文耀」國民身分證一枚及被告照片一張               ?
   ├───┼──────────────────────────────?
   │ 二   │「許文耀」名義香港多次入境許可證一本及被告照片一張          ?
   ├───┼──────────────────────────────?
   │ 三   │「許文耀」名義臺灣居民往來大陸通行證一本及被告照片一張      ?
   ├───┼──────────────────────────────?
   │ 四   │ 「許文耀」名義中華民國護照一本及被告照片一張               ?
   ├───┼──────────────────────────────?
   │ 五   │ 「許文耀」名義退伍遺失證明書一紙及被告照片一張             ?
   ├───┼──────────────────────────────?
   │ 六   │ 偽造「許文耀」名義國民身分證上內政部公印文一枚             ?
   └───┴────────────────────────────── 


司法院資訊處製作；財團法人民間司法改革基金會備份。
